最高法院刑事判決　　　　　　　一○○年度台非字第一四九號
上　訴　人　最高法院檢察署檢察總長
被　　　告　梁博榕
上列上訴人因被告詐欺案件，對於台灣苗栗地方法院中華民國九
十九年八月十二日第一審確定判決（九十九年度苗簡字第七一七
號，聲請簡易判決處刑案號：台灣苗栗地方法院檢察署九十九年
度偵字第二二四九號），認為違法，提起非常上訴，本院判決如
下：
    主  文
原判決撤銷。
梁博榕幫助犯詐欺取財罪，處有期徒刑參月，如易科罰金，以新
台幣壹仟元折算壹日。
    理  由
非常上訴理由稱：「按刑法第四十七條第一項規定之累犯，以受
徒刑之執行完畢，或一部之執行而赦免後，五年以內，故意再犯
有期徒刑以上之罪者，始足當之。又被告所犯數罪，如符合刑法
第五十條、第五十一條應併合處罰之要件，雖經法院分別判處有
期徒刑確定，其中一罪且先執行有期徒刑期滿。嗣法院又依檢察
官之聲請，以裁定定數罪之應執行刑確定，則在所裁定之執行刑
尚未全部執行完畢以前，各罪之宣告刑均不發生執行完畢之問題
，其在未裁定前已先執行期滿之罪，僅應將其已執行之刑期自應
執行刑中扣除，不能認該罪已執行完畢，自亦不能據為成立累犯
之要件（最高法院八十八年度台非字第一六一號判決參照）。查
被告梁博榕固曾於（民國）九十七年間因傷害案件，經台灣苗栗
地方法院於九十七年八月二十五日以九十七年度易字第六０七號
判處有期徒刑三月確定，而於九十七年十月七日易科罰金執行完
畢。然被告在該案判決確定前，於九十七年五月二十八日至同年
六月三十日，另因違反毒品危害防制條例及藥事法案件，經台灣
高等法院台中分院以九十八年度上訴字第二０一０號判處有期徒
刑五月、三月（合併定應執行刑為有期徒刑七月確定）、二年七
月二次及七月三次（經最高法院以九十九年度台上字第二四三五
號判決駁回上訴確定）。上開數罪，經台灣高等法院台中分院於
九十九年六月十七日，以九十九年度聲字第九九六號裁定應執行
有期徒刑三年八月確定，被告且於九十九年六月十一日入監執行
，指揮書執行完畢日期為一０二年九月二十五日，有被告全國刑
案資料查註表、台灣高等法院台中分院九十九年度聲字第九九六
號裁定、台灣苗栗地方法院檢察署檢察官執行指揮書等在卷可稽
。參照前述法律規定及判決意旨，被告前揭所犯之傷害罪刑，不
發生執行完畢之問題，本件自不能以被告所犯數罪中之一傷害罪
，已於九十七年十月七日執行完畢，即論其於九十八年十二月間
所犯之幫助詐欺罪為累犯。乃原審不察，遽依累犯予以論科，顯
有判決適用法則不當之違背法令。案經確定，且於被告不利，爰
依刑事訴訟法第四百四十一條、第四百四十三條提起非常上訴，
以資糾正。」等語。
本院按判決不適用法則或適用不當者，為違背法令，刑事訴訟法
第三百七十八條定有明文。又受徒刑之執行完畢，或受一部之執
行而赦免後，五年以內故意再犯有期徒刑以上之刑之罪者，為累
犯，刑法第四十七條第一項定有明文。又裁判確定前犯數罪者，
併合處罰之；數罪併罰，宣告多數有期徒刑者，於各刑中之最長
期以上，各刑合併之刑期以下，定其刑期，刑法第五十條、第五
十一條第五款規定甚明。故刑法第四十七條第一項所謂之「受徒
刑之執行完畢」，就數罪併罰案件，係指所定之執行刑，執行完
畢而言。如於定執行刑之前，因有一部分犯罪先確定，形式上予
以執行，仍應依刑法規定定其應執行之刑，俟檢察官指揮執行「
應執行刑」時，再就形式上已執行部分予以折抵，不能謂先確定
之罪已執行完畢。本件被告梁博榕前於九十六年間因犯傷害罪，
經台灣苗栗地方法院以九十七年度易字第六０七號判決判處有期
徒刑三月，雖於九十七年十月七日易科罰金先予執行，但檢察官
嗣以上開案件與台灣高等法院台中分院九十八年度上訴字第二０
一０號判決所各判處有期徒刑七月（計三罪）之轉讓禁藥案件、
二年七月（計二罪）之販賣第三級毒品罪及判處五月之施用第二
級毒品案件、三月之持有第二級毒品案件（上開判處有期徒刑五
月、三月部分，因先送執行，嗣經定應執行刑為有期徒刑七月；
而上開判處有期徒刑七月、二年七月部分，被告提起上訴後，經
本院以九十九年度台上字第二四三五號判決駁回上訴確定），符
合併合處罰之規定，聲請定其應執行之刑，經台灣高等法院台中
分院於九十九年六月十七日以九十九年度聲字第九九六號裁定定
應執行刑為有期徒刑三年八月確定，檢察官指揮執行時，經扣除
先前已執行之有期徒刑三月，尚應執行有期徒刑三年五月，應於
一０二年九月二十五日執行完畢等情，有上開判決及裁定、台灣
高等法院被告前案紀錄表在卷、台灣苗栗地方法院檢察署檢察官
九十九年度執更戊字第五一七號執行指揮書可稽。依上開說明，
被告所犯前開各罪所處之有期徒刑，仍應以所定「應執行刑」執
行期滿之日始為執行完畢。是本件原確定判決認定被告於九十八
年十二月八日前某時，再犯幫助詐欺罪時，因前犯傷害案件經判
處有期徒刑三月部分，應屬尚未執行完畢，即與累犯構成要件不
符。原審未察，遽論以累犯並加重其刑（幫助犯詐欺罪，累犯，
處有期徒刑四月，如易科罰金以新台幣一千元折算一日。），顯
有適用法則不當之違法。案經確定，且於被告不利，非常上訴執
以指摘，洵有理由，應由本院將原判決撤銷，改判如主文第二項
所示，以資救濟。
據上論結，應依刑事訴訟法第四百四十七條第一項第一款，刑法
第三百三十九條第一項、第三十條第一項前段及第二項、第四十
一條第一項前段，刑法施行法第一條之一第一項、第二項前段，
判決如主文。
中    華    民    國  一○○  年    六    月   十六   日
                      最高法院刑事第十一庭
                          審判長法官  賴  忠  星  
                                法官  呂  丹  玉  
                                法官  吳      燦  
                                法官  蔡  名  曜  
                                法官  葉  麗  霞  
本件正本證明與原本無異
                                      書  記  官  
中    華    民    國  一○○  年    六    月  二十一  日
                                                      Q
附錄本案論罪科刑法條
刑法第三百三十九條第一項
意圖為自己或第三人不法之所有，以詐術使人將本人或第三人之
物交付者，處五年以下有期徒刑、拘役、或科或併科一千元以下
罰金。